【裁判字號】    98,交聲,762
【裁判日期】    980609
【裁判案由】    違反道路交通管理處罰條例聲明異議
【裁判全文】
臺灣桃園地方法院交通事件裁定        98年度交聲字第762號
原處分機關  交通部公路總局新竹區監理所
異  議  人
即受處分人  甲○○
上列異議人即受處分人因違反道路交通管理處罰條例案件，對於
交通部公路總局新竹區監理所中華民國98年2 月20日所為之處分
（原處分案號：壢監裁字第裁53-DB0000000號）聲明異議，本院
裁定如下：
    主  文
異議駁回。
    理  由
一、按汽車駕駛人，駕駛汽車經測試檢定酒精濃度超過規定標準
    者，處新臺幣（下同）15,000元以上60,000元以下罰鍰，並
    當場移置保管該汽車及吊扣其駕駛執照1 年；汽車駕駛人拒
    絕接受第1 項測試之檢定者，處60,000元罰鍰，並當場移置
    保管該汽車及吊銷該駕駛執照；汽車駕駛人，曾依第35條第
    4 項前段規定吊銷駕駛執照者，3 年內不得考領駕駛執照；
    汽車駕駛人，因違反本條例及道路交通安全規則之規定，受
    吊銷駕駛執照處分時，吊銷其持有各級車類之駕駛執照，道
    路交通管理處罰條例第35條第1 項第1 款、第4 項前段、第
    67條第2 項前段及第68條分別定有明文。
二、本件原處分機關交通部公路總局新竹區監理所係以：異議人
    即受處分人（下稱異議人）甲○○於民國98年1 月28日晚上
    11時50分許，騎乘車牌號碼MNR-962 號重型機車（下稱系爭
    重型機車），行經桃園縣中壢市○○路542 號前時，為舉發
    單位桃園縣政府警察局中壢分局興國派出所員警林志威攔停
    欲進行酒精濃度測試檢定，惟因異議人拒絕配合，故林志威
    警員乃以異議人駕駛汽車拒絕接受酒精濃度測試之檢定為由
    ，依違反道路交通管理處罰條例第35條第4 項前段之規定掣
    單舉發，繼經原處分機關依上開條文、道路交通管理處罰條
    例第67條、違反道路交通管理事件統一裁罰基準及處理細則
    第43條、第44條及第67條等規定，於98年2 月20日以壢監裁
    字第裁53-DB0000000號違反道路交通管理事件裁決書，裁處
    異議人罰鍰60,000元，並吊銷駕駛執照及3 年內不得考領駕
    駛執照在案。
三、聲明異議意旨略以：異議人於前揭時、地騎乘重型機車，係
    因一時心慌恐懼始拒絕酒測，且因異議人未考領有機車駕照
    而僅持有職業大貨車駕照，故原處分將吊銷異議人之職業大
    貨車駕照，惟此舉將使異議人之家庭生活陷入困境，且有違
    公平原則，爰請求撤銷原處分關於吊銷駕駛執照部分云云（
    按罰鍰及禁考部分則未經聲明異議）。
四、經查：
    (一)異議人於前揭時、地騎乘系爭重型機車，經舉發單位桃園
      縣政府警察局中壢分局興國派出所員警林志威攔停欲進行
      酒精濃度測試檢定時，確有拒絕配合等情，業據異議人於
      聲明異議狀所坦認無訛（參見本院卷第4 頁），並有桃園
      縣政府警察局98年1 月28日桃警局交字第DB175327舉發違
      反道路交通管理事件通知單1 紙（參見本院卷第5 頁）及
      原處分機關98年2 月20日壢監裁字第裁53-DB0000000號違
      反道路交通管理事件裁決書1 紙（參見本院卷第6 頁）在
      卷可稽。是以，異議人於前揭時、地確有拒絕接受酒精濃
      度測試之違規事實，堪予認定。
    (二)至異議人雖以前揭情詞置辯。惟查，異議人所稱其係因一
      時恐慌始拒絕酒測、吊銷其職業大貨車駕照將影響其家庭
      生計等節，均非得阻卻其違規行為之事由，已無從據為有
      利異議人之認定。又「汽車駕駛人，因違反本條例及道路
      交通安全規則之規定，受吊銷駕駛執照處分時，吊銷其持
      有各級車類之駕駛執照」，本即為道路交通管理處罰條例
      第28條所明文規定；而於民主法治國家，立法者代表全國
      人民制定相關法律，其基於維護社會安全等重大考量，並
      已就酒後駕車所造成之社會危害，及欲逃避責任拒絕酒測
      者之情節、惡性較為重大，與處罰對於人民所加之限制及
      影響等加以衡酌，對拒絕酒測者，制定處以吊銷駕駛執照
      等法律規定，自發生其拘束力，而為人民所應遵守，況且
      政府機關及大眾傳播媒體，對於酒後勿駕車，拒絕酒測將
      加重處罰等事項，不斷三令五申，酒後禁止駕車已成為一
      般人通常之認知，而異議人於前揭違規行為時係心智健全
      之成年人，對於自己行為違反之情節及可能造成之嚴重後
      果，均應可得而知，惟異議人卻仍無視法律規定而於上揭
      時、地酒後騎乘重型機車，且無正當理由拒絕執勤員警之
      檢測，而欲逃避違規責任，其違規事證顯然明確，自不得
      僅憑其前揭辯詞即得免除其依法應負之行政責任。
五、綜上所述，異議人於前揭時、地確有拒絕接受酒精濃度測試
    之交通違規情事乙節，確可認定。從而，原處分機關依道路
    交通管理處罰條例第35條第4 項前段及第67條第2 項前段之
    規定，裁處異議人罰鍰6 萬元，並吊銷駕駛執照，3 年內不
    得考領駕駛執照，核無違誤，量罰亦甚妥適。本件聲明異議
    為無理由，應予駁回。至異議人僅領有職業大貨車駕駛執照
    卻騎乘重型機車，是否另違反道路交通管理處罰條例之相關
    規定，應由原處分機關另為妥適之處理，附此敘明。
六、據上論斷，應依道路交通案件處理辦法第19條，裁定如主文
    。
中    華    民    國    98    年     6    月    9     日
                  交通法庭    法  官    陳振嘉
以上正本證明與原本無異。
如不服本裁定，應於收受送達後5 日內向本院提出抗告狀。
                              書記官   李佳穎
中    華    民    國    98    年    6     月    9     日


司法院資訊處製作；財團法人民間司法改革基金會備份。
